臺灣高雄地方法院刑事判決　　　　　　　　　　　　九十一年度訴字第一二四七號
　　公　訴　人　臺灣高雄地方法院檢察署檢察官
　　被　　　告　丙　○
右列被告因偽造文書案件，經檢察官提起公訴（九十年度偵字第八六○二號），本院
判決如左：
    主  文
丙○行使偽造私文書，足以生損害於他人，處有期徒刑參月，如易科罰金，以佰元
折算壹日。
    事  實
一、丙○係聯亞建築物維護管理股份有限公司（設於高雄市三民區○○○街十六號三
    樓之一，以下簡稱聯亞公司）之董事，緣民國八十八年五月間某日，因聯亞公司
    董事長翟隆生將入獄服刑，丙○恐公司業務受影響，急於更換公司董事長，明知
    聯亞公司並未於八十八年五月二十六日上午十時及同日下午二時，召開臨時股東
    會及董事會，竟利用各股東將印章存放在公司之機會，委由不知情真實姓名年籍
    不詳之盧姓會計師，在該會計事務所內，盜用甲○○留於公司之印章，蓋用於記
    載「˙˙˙出席股東計八人，股數計一萬股決議˙˙˙，決議丙○、甲○○、翟
    瑩為董事，丁○○為監察人。」之聯亞公司股東臨時會議紀錄主席人欄，及盜用
    丁○○於公司之印章，蓋用於記載「決議：推選丙○為董事長。」之聯亞公司董
    事會議紀錄紀錄人欄，而偽造聯亞公司股東臨時會議及董事會議紀錄之私文書，
    足以生損害於甲○○、丁○○及公司股東，繼而將虛偽製作之上開會議紀錄，持
    向高雄市政府建設局辦理董事長更換事宜，使承辦公務員將上開不實事項，登載
    於職務上所掌文書內，致生損害於高雄市政府建設局對於公司管理之正確性及各
    該公司之股東。嗣聯亞公司股東乙○○因未接獲任何召集股東會之開會通知，經
    向主管單位查詢，始知悉上情。
二、案經乙○○訴由臺灣高雄地方法院檢察署檢察官偵查起訴。
    理  由
一、訊據被告丙○固坦承於右揭時、地，將甲○○、丁○○留存在聯亞公司內之印章
    交付盧姓會計師，委由盧姓會計師辦理更換董事長事宜，惟矢口否認有行使偽造
    私文書之犯行，辯稱：公司有通知股東開會，但有些股東沒有留下地址，無法通
    知他們開會，開會時有決議更換董事長，伊因不懂如何變更，才委託盧會計師去
    聯亞公司拿取股東留存的印章代為辦理，伊沒有偽造股東臨時會議紀錄及董事會
    議記錄云云。經查：股東甲○○並未接獲股東臨時會開會通知且未出席會議擔任
    主席等情，業經證人甲○○在偵查及本院審中陳明在卷（見偵查卷第十二頁、本
    院審理筆錄），另丁○○亦未擔任董事會會議記錄乙節，亦據證人丁○○於偵查
    中及本院審理時到庭證稱屬實（見偵查卷第十二頁、本院審理筆錄），且參以證
    人丁○○於本院審理時證述：公司開會不拘形式，只是大家集合起來討論，開會
    內容是有關董事長出問題，會影響公司的營業，才開會討論是否更換董事長比較
    恰當，但未決定誰擔任董事長，且伊不記得開股東會之日期等語（見本院審理筆
    錄），顯見被告所辯有開會決議更換董事長云云，與事實不符，要難採信。復且
    ，茍若被告未指示不知情之盧姓會計師偽造上開議紀錄，則盧姓會計師豈會在董
    事會議記錄內偽造決議推選被告為董事長之理？足見被告於公司未召開該等會議
    ，為圖謀方便而利用盧姓會計師虛偽製作上開會議紀錄，據以辦理公司變更董事
    長之變更疑義。此外，並有上開股東臨時會議及董事會議紀錄各乙份、翟隆生在
    監在押資料乙紙附卷可參，本件事證明確，被告犯行洵堪認定。
二、核被告所為，係犯刑法刑法第二百十六條、第二百十條行使偽造私文書罪及同法
    第二百十四條之使公務員登載不實罪。盜用印章以制作該私文書之行為，係偽造
    私文書之階段行為，不另論以盜用印章罪；被告偽造私文書後，復持以行使，偽
    造之低度行為為行使之高度行為吸收，僅論以行使偽造私文書之罪。公訴意旨雖
    僅述及被告偽造私文書之犯行，惟其偽造私文書之犯行既為行使偽造私文書之高
    度行為吸收，為單純一罪，則本院自應擴張起訴事實，就公訴人漏為審酌之行使
    偽造私文書高度行為予以審究。又被告偽造股東臨時會議記錄及董事會議記錄之
    行為，係基於同一行使偽造私文書以更換董事長之犯意下之接續行為，僅係侵害
    一個法益，應論以一罪。其利用不知情之盧姓會計師盜用印章，偽造股東臨時會
    議及董事會議紀錄並持以行使使公務員登載不實部分，均為間接正犯。又所犯行
    使偽造私文書與行使使公務員登載不實罪間，有方法目的之牽連關係，應依刑法
    第五十五條牽連犯之規定，從一重之行使偽造私文書罪處斷。公訴人起訴事實雖
    未敘及被告使公務員登載不實部分之犯行，然該部分事實與公訴人起訴之犯罪事
    實既具有牽連犯之裁判上一罪關係，應為起訴效力所及，本院自應併予審究，附
    此敘明。爰審酌被告品行、犯罪動機、目的、手段、所生危害、與被害人關係暨
    犯罪後態度等一切情狀，量處如主文所示之刑，並諭知易科罰金之折算標準。被
    告偽造之聯亞公司股東臨時會議紀錄暨董事會議記錄各一份，係與公司業務有關
    之文書，為聯亞公司所有，爰不為沒收之諭知，附此敘明。
據上論斷，應依刑事訴訟法第二百九十九條第一項前段，刑法第二百十六條、第二百
十條、第二百十四條、第五十五條、第四十一條條第一項，罰金罰鍰提高標準條例第
一項前段、第二條，判決如主文。
中      華      民      國    九十一    年      七      月    二十五    日
                                  臺灣高雄地方法院刑事第四庭
                                      法  官    廖純卿
右正本證明與原本無異。
如不服本判決，應於判決送達後十日內，向本院提出上訴狀。
                                      書記官    劉企萍
中     華       民      國    九十一    年      七      月    三十      日
附錄：本判決論罪科刑法條全文
刑法第二百十六條
行使第二百十條至第二百十五條之文書者，依偽造、變造文書或登載不實事項或使登
載不實事項之規定處斷。
刑法第二百十條
偽造、變造私文書，足以生損害於公眾或他人者，處五年以下有期徒刑。
刑法第二百十四條
明知為不實之事項，而使公務員登載於職務上所掌之公文書，足以生損害於公眾或他
人者，處三年以下有期徒刑、拘役或五百元以下罰金。
